臺灣高等法院高雄分院刑事判決　　 100年度上更(一)字第32號
上　訴　人　臺灣高雄地方法院檢察署檢察官
被　　　告　林瑞文
扶助辯護人　李淑妃　律師
上列上訴人因被告毒品危害防制條例案件，不服臺灣高雄地方法
院99年度訴字第749 號中華民國99年8 月17日第一審判決（起訴
案號：臺灣高雄地方法院檢察署98年度偵字第22713 號、第2292
0 號），提起上訴，經最高法院發回更審，本院判決如下：
    主  文
原判決撤銷。
林瑞文販賣第一級毒品，累犯，處有期徒刑拾柒年；未扣案之販
毒所得新臺幣壹仟元，沒收之，如全部或一部不能沒收時，以其
財產抵償之。；未扣案之門號0000000000號行動電話
壹支（含SIM 卡）沒收之，如全部或一部不能沒收時，應追徵其
價額。
    事  實
一、林瑞文前於民國93年間，因違反毒品危害防制條例案件，經
    臺灣高雄地方法院以93年度訴字第1638號判處有期徒刑9 月
    確定，於94年8 月7 日縮刑期滿；猶不知悔改，明知海洛因
    係毒品危害防制條例第2 條第2 項第1 款規定之第一級毒品
    ，不得販賣，竟意圖營利，基於販賣第一級毒品之犯意，以
    其自己名義申辦之0000000000號行動電話門號，作為與購毒
    者聯絡之用，於98年4 月12日11時42分許，接獲許玉燕0000
    000000號行動電話來電，雙方約定以新臺幣（下同）1 千元
    之對價，在高雄市○○區○○街60巷巷口，販賣第一級毒品
    海洛因1 小包予許玉燕施用。
二、案經高雄市政府警察局移送臺灣高雄地方法院檢察署檢察官
    偵查起訴。
    理  由
甲、程序方面：
一、按被告以外之人於檢察事務官、司法警察官或司法警察調查
    中所為之陳述，與審判中不符時，其先前之陳述具有較可信
    之特別情況，且為證明犯罪事實存否所必要者，得為證據，
    刑事訴訟法第159 條之2 定有明文。所謂「前後陳述不符」
    之要件，應就前後階段之陳述進行整體判斷，以決定其間是
    否具有實質性差異，惟無須針對全部陳述作比較，陳述之一
    部分有不符，亦屬之。而所謂「較可信之特別情況」之情形
    ，亦應就前後陳述時之各種外部情況進行比較，以資決定何
    者外部情況具有可信性。若陳述係在特別可信之情況下所為
    ，則虛偽陳述之危險性即不高，雖係審判外陳述，或未經被
    告反對詰問，仍得承認其有證據能力。經查，證人許玉燕於
    警詢中陳述，與原審審理時證稱，就是否以1,000 之價格向
    被告林瑞文購買海洛因，及有無與綽號「海產」之人相約在
    巷口等情，已有前後陳述不符之情形，本院審酌其警詢中所
    為之陳述，因為在客觀環境下，程序上較少會受到強暴、脅
    迫、詐欺、利誘或收買等外力之影響，其陳述較趨於真實；
    且較無來自被告林瑞文在庭壓力而做出迴避對被告林瑞文不
    利之證述，或因不想生事乃虛構事實而為陳述，復未陳述有
    遭不法取供及毒癮發作之情，此可參證人許玉燕於警詢及偵
    訊中證陳：我於警詢所述是基於自由意識所講，警方並無使
    用強暴、脅迫、詐欺等不正方法，警詢所述為真等語（詳警
    卷(二)第41頁、98年度偵字第22713 號偵查卷第43頁）。至於
    證人許玉燕雖於原審審理時辯稱：我有精神分裂症，頭腦不
    清楚，過去發生的事情記不清楚，有妄想症等語（見原審訴
    字卷第47頁至第50頁），惟其在檢察官訊問時均未陳述有上
    開之情，反而陳述其於警詢時之陳述為真，因當時較接近等
    語（詳詳98年度偵字第22713 號偵查卷第43頁），是證人許
    玉燕於原審時所為前開辯稱自不足採。故上開證人許玉燕之
    警詢陳述，客觀上應具有較可信之特別情況，且亦為證明犯
    罪事實存否所必要，依上揭規定，證人許玉燕警詢中之證言
    自有證據能力。且證人許玉燕亦於原審審理時經辯護人聲請
    到庭接受詰問，已賦予被告林瑞文反對詰問之機會，依前開
    說明，應有證據能力。
二、次按被告以外之人於偵查中向檢察官所為陳述，除顯有不可
    信之情況者外，得為證據，同法第159 條之1 第2 項定有明
    文。偵查中對被告以外之人（包括證人、鑑定人、告訴人、
    被害人及共同被告等）所為之偵查筆錄，或被告以外之人向
    檢察官所提之書面陳述，性質上均屬傳聞證據。惟現階段刑
    事訴訟法規定檢察官代表國家偵查犯罪、實施公訴，依法其
    有訊問被告、證人及鑑定人之權，證人、鑑定人且須具結，
    而實務運作時，檢察官偵查中向被告以外之人所取得之陳述
    ，原則上均能遵守法律規定，不致違法取供，其可信度極高
    ，職是，被告以外之人前於偵查中已具結而為證述，除反對
    該項供述得具有證據能力之一方，已釋明「顯有不可信之情
    況」之理由外，不宜以該證人未能於審判中接受他造之反對
    詰問為由，即遽指該證人於偵查中之陳述不具證據能力。本
    件證人許玉燕於檢察官偵查中所為之陳述，其未曾提及檢察
    官在偵查時有不法取供之情形，且被告及其辯護人亦未釋明
    上開供述有顯不可信之情況，依上說明，其於偵查中之證言
    自均具有證據能力。
三、卷附台灣高雄地方法院98年聲監字第000584號通訊監察書暨
    電話附表，係該署合法核發之通訊監察書，則該監聽係屬合
    法，因此卷門號0000000000號通訊監察譯文1 份，係合法監
    聽之內容，有證據能力。
四、又按被告以外之人於審判外之言詞或書面陳述，除法律有規
    定者外，不得作為證據，刑事訴訟法第159 條固定有明文，
    惟被告以外之人於審判外之陳述，雖不符同法第159 條之1
    至之4 規定，而經當事人於審判程序同意作為證據，法院審
    酌該言詞陳述或書面陳述作成時之情況，認為適當者，亦得
    為證據；又當事人、代理人或辯護人於法院調查證據時，知
    有第159 條第1 項不得為證據之情形，而未於言詞辯論終結
    前聲明異議者，視為有前項之同意，同法第159 條之5 亦定
    有明文。查本判決所引用除上開證據外之下列各項證據方法
    之證據能力，被告、辯護人及檢察官於本院審理時均表示無
    意見，且於本院審理中調查證據時，知有刑事訴訟法第159
    條第1 項不得為證據之情形，亦未於言詞辯論終結前聲明異
    議，且本院審酌該等證據作成之客觀情況均無不當，並無不
    宜作為證據之情事，依刑事訴訟法第159 條之5 之規定，認
    均具有證據能力，併予敘明。
乙、實體方面：
一、訊據被告林瑞文固不否認於上揭時地交付價值1 千元之海洛
    因予許玉燕，惟堅決否認有何販賣第一級毒品之犯行，辯稱
    ：我係與許玉燕各出資1 千元，在登山街60巷子裏向綽號「
    阿建」購買海洛因，是各買各的，並非我販賣海洛因給許玉
    燕等語。
二、經查：
  (一)關於門號0000000000、0000000000號於98年1 月至4 月間分
    別為被告林瑞文、許玉燕所持用等情，業各經被告、證人許
    玉燕供述在卷（見原審審訴字卷第19頁，偵查卷(一)第94頁；
    偵查卷(二)第44頁、第87頁，警卷(二)第3 頁），又檢察官據以
    提起本件公訴之被告所持用0000000000門號行動電話與許玉
    燕所持有門號0000000000號行動電話於98年4 月12日11時35
    分12秒至同日11時36分3 秒之監聽譯文（B 為許玉燕、A 為
    被告林瑞文，見臺灣高雄地方法院檢察署98年度偵字第1817
    9 號卷II第20頁）：「
    B ：海產嗎？
    A ：嗯。
    B ：我要一盤大的。
    A ：好啊。
    B ：好的還是壞的。
    A ：好的。
    B ：你換老闆了嗎？
    A ：換了…
    B ：不錯吧。
    A ：不錯啦。
    B ：要不然是一趟而已。
    A ：好啦。
    B ：大盤的，1千喔。
    A ：好啦。
    B ：到了我再打給你。
    A：好。」
    上揭監聽譯文確係被告林瑞文與許玉燕之對話一情，為被告
    林瑞文所不爭執（見原審審訴字卷第32頁），而該監聽譯文
    中所指「大盤」係指1 千元之海洛因一節，亦經證人即許玉
    燕於偵訊時證陳明確（見偵查卷(一)第95頁），是由上揭譯文
    可知，許玉燕確實有撥打電話聯繫被告。
  (二)被告於原審準備程序時供稱：我認識許玉燕，有與她電話聯
    絡；許玉燕要買1,000 元的毒品，我自己也要買1,000 元，
    我等她來找我，合資一起去購買海洛因等語（見原審審訴字
    卷第19頁、第32頁、第33頁），且證人許玉燕於警詢、偵訊
    時證稱：我於98年4 月12日在高雄市○○街60巷巷口向被告
    購買1,000 元之海洛因等語（見偵查卷(一)第95頁、警卷第39
    頁），其復於偵訊時經提示上揭監聽譯文後結證稱：「（你
    有無向「海產」購買毒品？）有。」、「（「大盤的一千」
    是何意？）1 千元的海洛因。」、「（4 月12日該次交易之
    時間、地點、金額為何？）應該就是警詢時說的，在高雄市
    ○○區○○街60巷巷口，在4 月12日11時47分28秒這通電話
    打完後不久與「海產」買1,000 元海洛因。」、「（4 月12
    日打完電話後你是否確實有與「海產」交易毒品？）有。」
    、「（在哪裡交易？）就在登山街那邊。」、「（那次買了
    多少錢？）500 元（後改口）1,000 元」等語（見偵查卷(二)
    第42頁至第45頁），足見被告亦坦承曾於98年4 月12日，在
    高雄市○○區○○街60巷巷口，交付1,000 元海洛因給證人
    許玉燕。
  (三)參以證人許玉燕之毛髮經送檢驗，距髮根1 至2 公分之海洛
    因代謝物呈陽性反應，亦有法務部調查局98年8 月10日調科
    壹字第09800418650 號鑑定書1 紙在卷足憑，可見證人許玉
    燕於98年4 、5 月間確有施用海洛因毒品之事實。雖證人許
    玉燕於原審審理時結證稱：「（你都跟誰買海洛因？）賣主
    也在服刑，我忘記他的名字，我們都不講本名。」、「（你
    說那個人是否當庭的被告？）他長怎樣我不記得了，但不是
    在庭的被告。」、「（被告販賣毒品的事情？）不是在庭被
    告，是另外一個叫志雄的人。我對被告沒印象，怎麼會調我
    出來作證人。」、「（你是否有跟在庭被告買過毒品？）我
    不知道。」、「（你有沒有跟海產買過海產嗎？）我知道他
    的名字叫海產，但不知道他在賣什麼，我沒有印象了」等語
    （見原審訴字卷第47頁至第52頁），然證人許玉燕於警詢、
    偵查中已證述詳確，核與被告之供詞並無矛盾，且有上開監
    聽譯文在卷可稽，故證人許玉燕於原審中之證詞，不足作為
    有利於被告之認定。至證人許玉燕雖有精神疾病，而有幻想
    、幻聽、妄想之症狀一節，為證人許玉燕於原審審理時陳明
    在卷（見原審卷第47頁，偵查卷(四)第44頁庭呈身心障礙手冊
    ，中度精神障礙，閱後發還），但證人許玉燕所罹患之精神
    疾病並無礙於其陳述之真實性，故尚難以此否定其於警詢、
    偵訊之可信性。
  (四)邇來政府為杜絕毒品氾濫，毒害人民甚深，再三宣導教民眾
    遠離毒品、媒體之報導既深且廣，對於毒品之禁絕，應為民
    眾所熟悉。又政府對於查緝施用、轉讓及販賣毒品無不嚴格
    執行，且販賣毒品罪更係重罪，設若無利可圖，衡情一般持
    有毒品者，當不致輕易將持有毒品交付他人。況第一級毒品
    海洛因價格不貲、物稀價昂，且販賣第一級毒品係違法行為
    ，非可公然為之，亦無公定之價格，不論任何包裝，均可任
    意分裝增減分量，每次買賣價量，亦可能隨時依雙方間之關
    係深淺、資力、需求量及對行情之認知、來源是否充裕、查
    緝是否嚴緊，購買者被查獲時供述購買對象之可能性風險之
    評估等，因而異其標準，並隨時機動調整，非可一概而論，
    是販賣之利得，除經坦承犯行或價量俱臻明確外，委難查得
    實情，販賣之人從價差或量差中牟利方式雖異，其意圖營利
    之非法販賣行為則一，茍無任何利益可圖，被告林瑞文實無
    甘冒風險，在與證人許玉燕並非至親之下，將第一級毒品海
    洛因無償交付。從而，被告應有從中賺取差額利潤以牟利之
    意圖及事實，應堪認定。
  (五)綜上所述，足見被告前開所辯，顯係卸責之詞，不足採信。
    本件事證明確，被告販賣第一級毒品海洛因給許玉燕犯行，
    堪以認定。
三、被告行為後，毒品危害防制條例第4 條、第11條、第11條之
    1 、第17條、第20條及第25條，經立法院修正後，於98年5
    月20日由總統公布，已於於98年11月20日生效施行，本案應
    依刑法第2 條第1 項「按行為後法律有變更者，適用行為時
    之法律，但行為後之法律有利於行為人者，適用最有利於行
    為人之法律」之規定，依「從舊從輕」原則而為比較。而毒
    品危害防制條例第4 條第1 項原規定：「製造、運輸、販賣
    第一級毒品者，處死刑或無期徒刑；處無期徒刑者，得併科
    新臺幣1 千萬元以下罰金」；修正後同條例第4 條第1 項規
    定：「製造、運輸、販賣第一級毒品者，處死刑或無期徒刑
    ；處無期徒刑者，得併科新臺幣2 千萬元以下罰金。」故修
    正後之毒品危害防制條例第4 條第1 項並未對被告較為有利
    ，應以修正前之規定較有利於被告林瑞文，因此綜合新舊法
    比較結果，修正前之規定顯然較有利於被告林瑞文。
四、按海洛因業經毒品危害防制條例第2 條第2 項第1 款列為第
    一級毒品，且禁止非法持有、販賣。核被告林瑞文所為，係
    犯98年5 月20日修正前毒品危害防制條例第4 條第1 項之販
    賣第一級毒品罪。被告賣出前持有第一級毒品之低度行為，
    應為販賣第一級毒品之高度行為所吸收，不另論罪。查被告
    犯有事實欄所載之前科紀錄，有臺灣高等法院被告前案紀錄
    表可按，其於有期徒刑之執行完畢後5 年內，故意再犯本件
    有期徒刑以上之罪，為累犯，本應依刑法第47條第1 項之規
    定，加重其刑，惟販賣第一級毒品為死刑或無期徒刑之罪，
    依法不得加重。另被告販賣第一級毒品海洛因以營利之行為
    ，戕害國民健康、助長施用毒品惡習，所為固無足取，然其
    等販賣海洛因之數量非鉅，所得不多（1,000 元），且販賣
    之對象1 人（許玉燕），其惡性與犯罪情節較諸大量販賣毒
    品之上游大盤或中盤之毒販尚有重大差異，衡諸被告之犯罪
    情狀，認被告所為販賣第一級毒品之犯行，縱量處法定最低
    之本刑，猶嫌過苛，情輕法重，在客觀上顯然足以引起一般
    同情，爰依刑法第59條規定，減輕其刑。
五、原審未予詳查，遽以不能證明被告林瑞文販賣第一級毒品海
    洛因罪，而為被告無罪之諭知，尚有未恰。檢察官上訴意旨
    ，執此指摘原判決不當，為有理由，自應由本院將原判決予
    以撤銷改判。爰審酌被告林瑞文深知毒品對人體之危害性，
    竟圖一己私利而出售牟利，販賣海洛因，殘害國民身心健康
    ，助長社會濫用毒品風氣，復矢口否認犯行，態度不佳，惟
    念其販賣總量非高、獲利非鉅等一切情狀，量處有期徒刑17
    年。未扣案門號0000000000號（含SIM 卡）行動電話，為被
    告林瑞文所有，業據被告林瑞文供陳在卷（見警卷(二)第3 頁
    、98年偵字第22713 號卷第87頁），且係供犯本罪所用之物
    ，有前揭通聯譯文足憑，應依毒品危害防制條例第19條第1
    項之規定沒收之，如全部或一部不能沒收時，應追徵其價額
    。被告林瑞文販賣海洛因予許玉燕，所取得之因犯販賣第一
    級毒品罪所得之財物1,000 元，業經許玉燕交付與被告林瑞
    文收取，屬被告因犯罪所得之財物，雖未扣案，仍應依毒品
    危害防制條例第19條第1 項前段規定，宣告沒收，如全部或
    一部不能沒收時，則依同條項後段規定，以被告林瑞文之財
    產抵償之。
據上論結，應依刑事訴訟法第369 條第1 項前段、第364 條、第
299 條第1 項前段，98年5 月20日修正前毒品危害防制條例第4
條第1 項、第19條第1 項，刑法第2 條第1 項前段、第11條、第
47條第1 項、第59條，判決如主文。
本案經檢察官劉宗慶到庭執行職務。
中    華    民    國   100    年    6     月    7     日
                刑事第二庭  審判長法  官  林正雄
                                  法  官  邱明弘
                                  法  官  黃壽燕
以上正本證明與原本無異。
如不服本判決應於收受本判決後10日內向本院提出上訴書狀，其
未敘述上訴理由者，並得於提起上訴後10日內向本院補提理由書
狀（均須按他造當事人之人數附繕本）「切勿逕送上級法院」。
中    華    民    國   100    年    6     月    7     日
                                  書記官  戴志穎
附錄本判決論罪科刑法條：
98年5月20日修正前毒品危害防制條例第4 條第1 項
製造、運輸、販賣第一級毒品者，處死刑或無期徒刑；處無期徒
刑者，得併科新臺幣1 千萬元以下罰金。